臺灣臺北地方法院交通事件裁定　　　　　　　　 九十年度交聲字第四二八號
　　異　議　人
　　即受處分人　甲○○
右列受處分人因違反道路交通管理處罰條例案件，對於臺北市交通事件裁決所九十年
三月三十日所為之處分（原處分案號：北市裁三字第駕裁二二-ＡＢＶ二三二○七八
號）聲明異議，本院裁定如左：
    主      文
異議駁回。
    理      由
一、按交通違規事件之裁罰，性質上屬於交通行政主管機關本於職權就公法上具體事
    件所為之決定而對外直接發生法律效果之單方行政行為，參酌行政法院五十六年
    度判字第八一號判例意旨「本件原告行為時尚在舊所得稅法施行期間，實體上固
    應適用舊法，但被告官署稽徵程序係開始於現行所得稅法令公布施行以後，程序
    上即應適用新法」所示，關於新舊法之適用，係採「實體從舊，程序從新」之原
    則。而道路交通管理處罰條例於民國九十年一月十七日修正公布，並於同年六月
    一日施行，本件受處分人行為時之日期為八十九年十月八日，斯時新法既尚未修
    正或施行，依前揭實體從舊之原則，自應適用行為時即修正前之舊法，尚無新舊
    法比較之問題，核先敘明。次按汽車駕駛人，行經有燈光號誌管制之交岔路口闖
    紅燈者，處六百元以上一千二百元以下（即新台幣【以下同】一千八百元以上三
    千六百元以下）罰鍰。修正前同條例第五十三條定有明文；又汽車駕駛人駕駛汽
    車違反道路交通管理處罰條例第五十三條之規定者，除應依該條所規定之罰鍰處
    罰外，並予以記違規點數三點，同條例第六十三條第一項第三款亦定有明文。
二、本件受處分人即異議人甲○○於八十九年十月八日下午五時四十分許，駕駛其所
    有車號ＢＸ─八七一號營業小客車，行經臺北市○○路與和平東路有燈光號誌管
    制之路口時，闖紅燈而右轉，適為臺北市政府警察局大安分局警備隊員警乙○○
    當場發現攔停，並以受處分人有違反道路交通管理處罰條例第五十三條規定之行
    為逕行掣單舉發，因受處分人拒絕簽收員警開立之舉發違反道路交通管理事件通
    知單，經員警在舉發通知單上載明受處分人拒絕簽收之事由後，依違反道路交通
    管理事件統一裁罰標準及處理細則第十一條第一項第一款規定，視為受處分人已
    經收受該通知單。嗣受處分人未依舉發通知單上所載應到案日期前向原處分機關
    提出申訴，經原處分機關請舉發單位調查結果，仍認受處分人有前開違規行為，
    原處分機關乃依前揭道路交通管理處罰條例第五十三條、第六十三條第一項第三
    款之規定及違反道路交通管理事件統一裁罰標準表之規定，於九十年三月三十日
    逕行裁處受處分人罰鍰新台幣三千六百元，並記違規點數三點。受處分人於九十
    年四月十一日收受上開裁決書，並隨即於九十年四月十六日聲明異議。
三、依聲明異議意旨略以：該舉發違反道路交通管理事件通知單上所載之違規地點並
    不符合，伊當時是在樂利路右轉和平東路，在伊前面有一輛自用小客車及一輛貨
    卡車均違規闖紅燈而右轉，伊已注意員警攔檢，且待綠燈始右轉，並未違規，故
    亦未簽收舉發通知單，恐係員警舉發錯誤，且舉發通知單事後亦未郵寄送達給伊
    ，有損其權利云云。然查：證人即舉發員警乙○○到庭證稱：「當時我剛好在和
    平東路、基隆路口路檢，我在和平東路往西方向路檢，我看見違規人從基隆路上
    的圓環右轉和平東路，明顯看到他紅燈右轉，當時基隆路那邊是紅燈，因為當時
    和平東路上是綠燈，他的車子從基隆路的圓環右轉到和平東路，剛好被我們看到
    ，我就將他攔下並填寫告發單。」（見九十一年一月七日訊問筆錄）等語，且員
    警就違反道路交通管理處罰條例等事實而掣單舉發，係本於職權就公法上具體事
    件所為之決定而直接對外發生法律效果之單方行政行為，基於公務員為公法上行
    為具有公信力之原則，該行政處分當可被推定為真正，其據以依法處分之事實認
    定亦為真正無誤；反之，若謂公務員一切行政行為均需預留證據以證其實，則國
    家行政勢必窒礙難行。本件受處分人既未就執勤員警之舉發有誤提出相關證據以
    供調查，本院經查亦無任何品行證據或前科證據足資證明乙○○有捏造事實違法
    取締之情事，則執勤員警本其維護交通秩序、安全職責所為之舉發，自應受到合
    法、正確之推定。況按員警如在道路上當場舉發行為人有違反道路交通管理處罰
    條例之行為，而被查獲之行為人為受處分人時，應在舉發通知單上之駕駛人姓名
    欄註明其姓名後，交付該行為人簽名或蓋章收受之；拒絕簽章者，並記明其事由
    ，視為已收受，違反道路交通管理事件統一裁罰標準及處理細則第十一條第一項
    第一款定有明文，本件受處分人於右開時地經員警乙○○攔停後拒絕收受舉發通
    知單，有記明受處分人拒絕簽收事由之該舉發通知單影本附卷可稽，是受處分人
    既於員警舉發當場拒絕簽收舉發通知單，依違反道路交通管理事件統一裁罰標準
    及處理細則第十一條第一項第一款規定，視為受處分人已收受該舉發通知單，受
    處分人自無以未有郵寄舉發通知單之回執，爭執未受送達，而否定原處分之違法
    不當。從而，受處分人空言所辯，不足採信。本件事證明確，受處分人之違規行
    為堪以認定。
四、綜上所述，受處分人確有在前述時間駕駛其所有車號ＢＸ─八七一號營業小客車
    ，行經有燈光號誌管制之前述交岔路口闖紅燈之違規行為，從而原處分機關乃依
    前揭道路交通管理處罰條例第五十三條、第六十三條第一項第三款及違反道路交
    通管理事件統一裁罰標準表之規定，裁處受處分人罰鍰新台幣三千六百元並予記
    違規點數三點，核無違誤，本件受處分人之異議為無理由，自應將其異議駁回。
據上論斷，應依道路交通案件處理辦法第十九條，裁定如主文。
中    華    民      國      九十一    年      三      月      十八      日
                                   台灣台北地方法院交通法庭
                                             法  官  劉  嶽  承
右正本證明與原本無異。
如不服本裁定，應於裁定送達後五日內向本院提出抗告狀。
                                             書記官  江  虹  儀
中      華      民      國    九十一   年     三     月      十九      日
